臺灣高等法院臺中分院刑事裁定　
110年度毒抗字第1079號
抗  告  人  
即  被  告  徐培福




上列抗告人即被告因聲請強制戒治案件，不服臺灣彰化地方法院
中華民國110年8月17日刑事裁定（110年度毒聲字第515號）提起
抗告，本院裁定如下：
    主  文
抗告駁回。
    理  由
一、本件抗告意旨略以：本案之臺灣彰化地方法院110年度毒聲
    字第515號裁定書並未附具詳盡之理由，僅以抗告人即被告
    甲○○（下稱抗告人）所涉之罪名及檢察官附具勒戒處所之陳
    報作為裁定之理由，原審裁定顯有判決理由不完備之違背法
    令。又戒治處分旨在防止未來再犯之可能，法院於審酌此類
    案件，本應更為詳加查察，倘施用毒品之犯罪一律僅依勒戒
    處所之陳報內容作為依據，顯有徧頗，況戒治處所帶有拘禁
    人身自由之色彩，本應更為謹慎詳實有無必要，是以裁定所
    認定抗告人應受戒治處分，倘有調查未盡之違誤判決，爰抗
    告人依法提出抗告，請更為適妥之裁定等語。
二、按觀察、勒戒後，檢察官或少年法院（地方法院少年法庭）
    依據勒戒處所之陳報，認受觀察、勒戒人無繼續施用毒品傾
    向者，應即釋放，並為不起訴之處分或不付審理之裁定；認
    受觀察、勒戒人有繼續施用毒品傾向者，檢察官應聲請法院
    裁定或由少年法院（地方法院少年法庭）裁定令入戒治處所
    強制戒治，其期間為6個月以上，至無繼續強制戒治之必要
    為止。但最長不得逾1年，毒品危害防制條例第20條第2項定
    有明文。次按，有無繼續施用毒品傾向之評估標準，並非完
    全以受勒戒人勒戒後之結果為準，勒戒前之各種情況，仍應
    作為評估之依據。依法務部於110年3月26日以法矯字第1100
    6001760號函修正頒布「有無繼續施用毒品傾向評估標準評
    分說明手冊（2021年3月版）」，係以前科紀錄與行為表現
    、臨床評估、社會穩定度三項合併計算分數，每一大項皆有
    靜態因子與動態因子。先以靜態因子分數評分，靜態因子分
    數總分在60分（含）以上為「有繼續施用毒品傾向」：60分
    以下，與動態因子分數相加，如果總分在60分（含）以上，
    為「有繼續施用毒品傾向」。是被告有無「繼續施用毒品傾
    向」，係依具體個案之臨床實務及相關事證等情綜合判定，
    有其相當之專業依據及標準，且涉及專門醫學。又衡酌強制
    戒治之目的，係為協助施用毒品者戒斷毒品之心癮及身癮，
    所為之一種保安處分類型，而該評估標準係適用於每一位受
    觀察、勒戒處分之人，具一致性、普遍性、客觀性，綜合判
    斷之結果，倘其評估由形式上觀察，無擅斷或濫權等明顯不
    當之情事，法院宜予尊重。　　
三、經查：
　㈠抗告人於⒈民國109年11月4日上午11時許，在彰化縣○○鎮○○路
    0段000巷00號住處，以將海洛因、甲基安非他命同時置入針
    筒內加水混合後，以注射之方式，同時施用第一級毒品海洛
    因及第二級毒品甲基安非他命1次；⒉於109年11月4日上午10
    時許，在上揭住處，以將海洛因置入針筒內加水混合後，以
    注射之方式，施用第一級毒品海洛因1次⒊於109年11月4日上
    午10時許，在上揭住處，以將甲基安非他命置入玻璃球吸食
    器後，以火燒烤吸食煙霧之方式，施用第二級毒品甲基安非
    他命1次，嗣於109年11月4日經警採集尿液送驗，結果呈嗎
    啡、安非他命、甲基安非他命陽性反應，復於109年11月5日
    經警採集尿液送驗，結果呈甲基安非他命、安非他命陽性反
    應等情，有彰化縣警察局溪湖分局委託檢驗尿液代號與真實
    姓名對照證單（代號：G154、G156）、立人醫事檢驗所109
    年11月23日濫用藥物尿液檢驗報告（檢體編號：G154、G156
    ）各1份附卷可按；此外尚有衛生福利部草屯療養院109年12
    月15日草療鑑字第1091200129號鑑驗書、109年11月4日彰化
    縣警察局溪湖分局扣押筆錄、扣押物品收據、扣押物品目錄
    表、扣押物品暨查獲照片、原審法院109年聲搜字第970號搜
    索票、109年11月5日彰化縣警察局溪湖分局搜索扣押筆錄、
    扣押物品收據、扣押物品目錄表、扣押物品暨查獲照片等在
    卷可稽（見毒偵1517號卷第25至35頁、第43頁、第127頁、
    第137至139頁，毒偵1548號卷第17至27頁、第35至39頁、第
    115頁），此外，復有甲基安非他命1包、甲基安非他命吸食
    器1組、玻璃球2個、甲基安非他命殘渣袋3個等物扣案可證
    ，故抗告人用第一、二級毒品之犯行堪予認定。抗告人因上
    開施用第一級毒品及第二級毒品犯行，經檢察官聲請觀察、
    勒戒，由原審法院以110年度毒聲第112號裁定令入勒戒處所
    觀察、勒戒，並於110年7月19日入法務部矯正署臺中戒治所
    附設勒戒處所執行觀察、勒戒，有上開裁定、臺灣彰化地方
    檢察署檢察官觀察勒戒處分執行指揮書、臺灣高等法院被告
    前案紀錄表等附卷可稽（見原審110年度毒聲字第112號卷第
    7頁、第39至41頁、臺灣彰化地方檢察署110年度觀執緝字第
    82號卷第1頁、本院卷第15至36頁）。
　㈡抗告人經法務部矯正署臺中戒治所附設勒戒處所評估有無繼
    續施用傾向，其中詳列評分項目為：①前科紀錄與行為表現
    評分31分（其內再分毒品犯罪相關司法紀錄12筆共10分、首
    次毒品犯罪年齡21-30歲5分、其他犯罪相關紀錄2筆4分、入
    所時尿液毒品檢驗多種毒品反應10分、所內行為表現-持續
    於所內抽菸2分）；②臨床評估評分37分【其內再分物質使用
    行為（有多重毒品濫用10分）、合法物質濫用-菸類2分、使
    用方式（有注射使用10分）、使用年數超過一年10分、精神
    疾病共病（含反社會人格）無0分、臨床綜合評估（含病識
    感、動機、態度、就醫意願）：CGI偏重5分】；③社會穩定
    度評分5分【其內再分工作（全職工作-模板）0分、家庭（
    家人無藥物濫用0分、入所後家人無訪視5分、出所後與家人
    同住0分）】。小計靜態因子分數共計61分、動態因子分數
    共計12分，總分合計為73分，綜合判斷為「有繼續施用毒品
    傾向」等情，有法務部矯正署臺中戒治所110年8月2日中戒
    所衛字第11010005550號函暨檢送之「有無繼續施用毒品傾
    向證明書」、「有無繼續施用毒品傾向評估標準紀錄表」各
    1份附卷可考（見109年度毒偵緝字第143號偵查卷第113至第
    117頁）。又上開評估標準紀錄表確由符合醫師資格之人所
    為之評斷，並無程序違法之情狀；且觀該評估標準紀錄表記
    載之評分，係該所相關專業知識經驗人士，於抗告人觀察、
    勒戒期間，依其本職學能在各該具體項目，就個案之臨床實
    務及相關事證，逐項評估後所為之綜合判斷，自得憑以判斷
    抗告人有無繼續施用毒品傾向之證明，則該勒戒處所綜合評
    分者依個案之臨床實務及具體事證，判定抗告人為「有繼續
    施用毒品傾向」，依上開說明，尚無不合。
  ㈢抗告意旨雖以前揭情詞指摘原裁定不當。惟按毒品危害防制
    條例規定強制戒治之目的，係因施用毒品成癮者，其心癮甚
    難戒除斷絕，致再犯率偏高，故有持續收容於戒治處所施以
    強制戒治之必要，是該條例第20條第2項，係屬強制規定，
    只需觀察、勒戒後，經評定受觀察、勒戒人有繼續施用毒品
    傾向者，檢察官即應聲請法院裁定令入戒治處所施以強制戒
    治。本件抗告人既有施用第二級毒品之事實，並由原審法院
    裁定送勒戒處所執行觀察、勒戒後，經法務部矯正署臺中戒
    治所附設勒戒處所依個案之臨床實務及具體事證，專業評估
    判定被告為「有繼續施用毒品傾向」，尚未戒除毒癮，則為
    降低其再次施用毒品之危險性，自有依法施以強制戒治之必
    要。況法務部矯正署臺中戒治所附設勒戒處所人員評估被告
    是否有繼續施用毒品傾向，係以「毒品犯罪相關司法紀錄」
    、「首次毒品犯罪年齡」、「其他犯罪相關紀錄」、「入所
    時尿液毒品檢驗」、「所內行為表現」、「物質使用行為」
    、「合法物質濫用」、「使用年數」、「臨床綜合評估（含
    病識感、動機、態度、就醫意願）」、「工作」、「家庭」
    等靜態因子、動態因子綜合評估，業經本院說明如前，而前
    述法務部矯正署臺中戒治所附設勒戒處所有無繼續施用毒品
    傾向證明書及評估標準紀錄表所載之綜合判斷結果，係該所
    相關專業知識經驗人士於被告入所執行觀察、勒戒期間，依
    其本職學識就抗告人之前科紀錄及行為表現、臨床評估及社
    會穩定度等因素所為之綜合判斷，具有科學驗證所得之結論
    ，且勒戒處所之組織、人員之資格及執行觀察、勒戒相關程
    序，暨判斷施用毒品者，有無繼續施用毒品傾向，均有相關
    法令嚴格規範，非可恣意而為，由形式上觀察，亦無擅斷或
    濫權等明顯不當之情事，自得資為判斷抗告人有無繼續施用
    毒品傾向之證明，抗告人未具體指出或釋明上開評估標準紀
    錄表所載綜合判斷結果有何瑕疵或不當之處，空言指摘原裁
    定僅以抗告人所涉之罪名及檢察官附具勒戒處所之陳報，而
    作為裁定之理由，原審裁定顯有判決理由不完備之違背法令
    云云，尚非有據，並無足採。
四、綜上所述，原審以檢察官聲請意旨並無不合，依據毒品危害
    防制條例第20條第2項後段，裁定抗告人令入戒治處所施以
    強制戒治，其期間為6個月以上，至無繼續強制戒治之必要
    為止，但最長不得逾1年，經核其認事用法均無違誤。本件
    抗告為無理由，應予駁回。
據上論斷，應依刑事訴訟法第412條，裁定如主文。
中　　華　　民　　國　　110 　年　　9 　　月　 17 　　日
            刑事第三庭    審判長法　官  楊  真  明
　　　　　　　　　　　　        法　官  李  明  鴻
　　　　　　　　　　　　　      法　官  楊  欣  怡
以上正本證明與原本無異。
不得再抗告。
                                書記官  孫  銘  宏
中　　華　　民　　國　　110 　年　　9 　　月　　17　　日